【裁判字號】    97,訴,188
【裁判日期】    970818
【裁判案由】    偽造有價證券等
【裁判全文】
臺灣高雄地方法院刑事判決              97年度訴字第188號
公  訴  人  臺灣高雄地方法院檢察署檢察官
被      告  丙○○
指定辯護人  本院公設辯護人乙○○
上列被告因偽造有價證券等案件，經檢察官提起公訴（96年度偵
字第26455號），本院判決如下：
    主  文
丙○○犯偽造有價證券罪，處有期徒刑壹年拾月，偽造如附表所
示本票，均沒收之。又犯行使偽造私文書罪，處有期徒刑肆月，
減為有期徒刑貳月。應執行有期徒刑壹年拾壹月，偽造如附表所
示本票，均沒收之。
    事  實
一、緣丙○○前於民國87年間，因向其胞弟丁○○商借帳戶使用
    ，而取得丁○○之私章1 枚。嗣於87年12月23日，丙○○因
    經商需錢週轉，竟基於意圖供行使之用而偽造有價證券之單
    一犯意，在其合夥人周玉美位於台中市○○路之住處，接續
    於如附表所示3 紙本票之發票人欄內各偽簽「丁○○」署名
    1 枚及盜蓋「丁○○」上開私章各1 枚，而偽造如附表所示
    發票人為丁○○名義之本票3 紙，票面金額共計新台幣（下
    同）30萬元，旋交付予周玉美收執而行使之。嗣上開本票經
    持票人陳諒持向臺灣臺中地方法院聲請假扣押，並經裁定准
    許，復由催收公司人員出面向丁○○催討票款，始循線查悉
    上情。
二、復於89年10月間，在台中市某處門號經銷商店，基於行使偽
    造私文書之犯意，偽以丁○○名義向東信電訊股份有限公司
    （下稱東信公司）申辦「0000000000」行動電話門號，並於
    行動電話申請書上簽章欄處偽簽丁○○之署押，表示丁○○
    欲申辦電話門號使用之意，而偽造丁○○名義之私文書，旋
    持向東信公司承辦人員行使之，並取得該門號供己使用。嗣
    因丙○○周轉困難，欠繳電信費用5,002 元（起訴書誤載為
    18,458元），經東信公司向丁○○本人催討，始悉上情。
三、案經丁○○訴由臺灣臺中地方法院檢察署檢察官呈請臺灣高
    等法院檢察署檢察長核轉臺灣高雄地方法院檢察署檢察官偵
    查起訴。
    理  由
一、證據能力之認定：
    按被告以外之人於審判外之言詞或書面陳述，除法律有規定
    者外，不得作為證據，刑事訴訟法第159 條固定有明文，惟
    被告以外之人於審判外之陳述，雖不符同法第159 條之1至
    之4 規定，而經當事人於審判程序同意作為證據，法院審酌
    該言詞陳述或書面陳述作成時之情況，認為適當者，亦得為
    證據。又當事人、代理人或辯護人於法院調查證據時，知有
    第159 條第1 項不得為證據之情形，而未於言詞辯論終結前
    聲明異議者，視為有前項之同意，此亦據同法第159 條之5
    規定明確。查本案所引用之其餘證據資料（詳後引證據），
    其中傳聞書面證據部分，縱無刑事訴訟法第159 條之1 至第
    159 條之4 或其他規定之傳聞證據例外情形，亦因被告及其
    辯護人、檢察官或同意可作為證據使用，或未聲明異議，依
    刑事訴訟法第159 條之5 第1 項、第2 項之規定，本院審酌
    該證據作成之情況，並無不當，認以上揭文書作為證據，應
    屬適當。則依刑事訴訟法第159 條之5 第1 項之規定，有證
    據能力。
二、上開事實，業據被告丙○○於本院審理時坦承不諱，核與告
    訴人丁○○於偵查及本院審理中指證情節大致相符，此外，
    並有如附表所示本票影本3 紙（臺灣臺中地方法院檢察署92
    年度發查字第3046號卷，下稱發查卷，第6 頁）、臺灣臺中
    地方法院91年度裁全丑字第7878號民事裁定（發查卷第7頁
    ）、名片（發查卷第10頁）、東信公司門號基本資料查詢結
    果（臺灣臺南地方法院檢察署95年度偵字第13700 號卷，下
    稱南檢偵卷第34頁）、客戶門號欠費明細資料（南檢偵卷第
    47頁）、告訴人書狀（院卷第57頁）各1 份、東信公司催收
    專函2 份（發查卷第9 、10頁）可資佐證。綜上足認被告上
    開自白與事實相符，洵堪採為論罪科刑之依據。本件事證明
    確，被告犯行堪予認定，應依法論科。
三、按被告行為後，刑法業於94年2 月2 日修正公布部分條文，
    並於95年7 月1 日施行（以下簡稱現行刑法，95年7 月1 日
    施行前之刑法簡稱修正前刑法）。依現行刑法第2 條第1 項
    規定：「行為後法律有變更者，適用行為時之法律。但行為
    後之法律有利於行為人者，適用最有利於行為人之法律。」
    又本次修正涵蓋之範圍甚廣，故比較新舊法時，應就罪刑有
    關之共犯、牽連犯、連續犯、有無累犯加重、自首減輕暨其
    他法定加減原因與加減例等一切情形，綜其全部罪刑之結果
    而為比較，復有最高法院95年5 月23日95年度第8 次刑庭會
    議決議可資參照。經查：
（一）按被告行為時，刑法第201 條第1 項所定之法定本刑為處
      3 年以上10年以下有期徒刑，得併科3,000 元以下罰金。
      而：依罰金罰鍰提高標準條例第1 條前段規定，依法律應
      處罰金、罰鍰者，就其原定數額得提高為2 至10倍。依現
      行法規所定貨幣單位折算新臺幣條例第2 條規定，現行法
      規所定金額之貨幣為圓、銀元或元者，以新臺幣元之3倍
      計算，換言之，刑法第201 條第1 項所定之法定本刑，就
      罰金部分，經折算為新臺幣後，為新臺幣90,000元；而被
      告行為後，依95年6 月14日公布之刑法施行法第1 條之1
      規定：「中華民國94年1 月7 日刑法修正施行後，刑法分
      則編所定罰金之貨幣單位為新臺幣。94年1 月7 日刑法修
      正時，刑法分則編未修正之條文定有罰金者，自94年1 月
      7 日刑法修正施行後，就其數額提高為30倍。但自72年6
      月26日至94年1 月7 日新增或修正之條文，就其所定數額
      提高為3 倍」。查刑法第201 條第1 項自72年6 月26日至
      94年1 月7 日間並無修正，是依據前揭刑法施行法第1 條
      之1 之規定，刑法第201 條第1 項之法定本刑，就罰金部
      分即提高為新臺幣90,000元，與刑法施行法第1 條之1 修
      訂前之數額並無不同。是本件無論適用行為時之刑法第20
      1 條第1 項、罰金罰鍰提高標準條例第1 條前段（提高為
      10倍）及依現行法規所定貨幣單位折算新臺幣條例第2 條
      規定，或依裁判時之刑法第201 條第1 項、刑法施行法第
      1 條之1 規定，各該法條法定本刑之罰金數額上限均相同
      。然現行刑法第33條第5 款規定罰金刑之最低度為新台幣
      1000元，且以百元計算之；而依修正前之刑法第33條第5
      款規定之罰金刑下限，為銀元1 元，提高10倍後為銀元10
      元，換算為新台幣30元；是比較新舊法之規定，修正後之
      規定罰金刑最低度顯高於修正前之規定，故非有利於被告
      ，依刑法第2 條第1 項前段之規定，應適用修正前之行為
      時法律，即適用修正前之刑法第33條第5 款之罰金刑規定
      。
（二）次以，修正前刑法第51條規定：「數罪併罰，分別宣告其
      罪之刑，依左列各款定其應執行者」，其中第5 款規定：
      「宣告多數有期徒刑者，於各刑中之最長期以上，各刑合
      併之刑期以下，定其刑期。但不得逾20年。」，現行刑法
      第51條第5 款規定：「宣告多數有期徒刑者，於各刑中之
      最長期以上，各刑合併之刑期以下，定其刑期。但不得逾
      30年。」。經比較結果，修正後刑法並非較有利於行為人
      ，依刑法第2 條第1 項前段之規定，仍應依修正前刑法，
      定其應執行之刑。
（三）綜合全部罪刑比較之結果，依刑法第2 條第1 項從舊從輕
      原則之規定，以舊法之規定有利於被告，自應適用修正前
      之刑法處斷。
（四）另刑法第59條雖修正為「犯罪之情狀顯可憫恕，認科以最
      低刑仍嫌過重者，得酌量減輕其刑」而修正前規定「犯罪
      之情狀可憫恕者，得酌量減輕其刑」，然此為法院就刑之
      裁量及酌減審認標準見解之明文化，非屬法律之變更，自
      不生新舊法比較之問題，附此敘明。
四、核被告所為，分別係犯修正前刑法第201 條第1 項之偽造有
    價證券罪、同法第216 、210 條行使偽造私文書罪。被告盜
    用「丁○○」印章之行為，為偽造有價證券之階段行為；又
    偽造有價證券後持以行使，行使之輕度行為為偽造之重度行
    為所吸收；再其於行動電話申請書上偽簽「丁○○」署押之
    行為，亦為偽造私文書之部分行為，偽造私文書之低度行為
    為行使之高度行為所吸收，均不另論罪。其先後偽造附表所
    示本票之行為，時間、地點密接，方式相同，係基於同一原
    因而簽發，各該行為之獨立性極為薄弱，尚難以強行分開，
    應論以接續犯之一罪。又被告所犯上開偽造有價證券、行使
    偽造私文書2 罪間，犯意各別，罪名互殊，應予分論併罰之
    。又本件依東信公司催收專函2 份之記載，被告最近一次欠
    費金額僅有5,002 元，公訴意旨認係18,458元，亦有誤解，
    併予敘明。又被告所偽造之有價證券張數尚少、面額非鉅，
    又本件本票裁定之債權人陳諒於偵查中經2 次通知均未到庭
    ，亦未提出告訴，告訴人復已於本院準備程序中表明願意原
    諒被告，被告惡性尚非重大，就其所犯偽造有價證券之罪，
    若依法判處被告該罪之法定最低本刑有期徒刑3 年，猶嫌過
    重，爰就此部分所犯依刑法第59條之規定，減輕其刑。爰審
    酌被告於本案行為之時並無前科，有卷附臺灣高雄地方法院
    檢察署刑案資料查註紀錄表、台灣高等法院被告前案紀錄表
    各1 份在卷可憑，其因一時貪圖短利而為本案之犯行，雖有
    不該，然於犯後坦承犯行，態度良好，已有悔意，且其所欠
    繳之電話費目前業已清償完畢，有東信公司95年12月4 日法
    信字第095016845 號函（南檢偵卷第33頁）1 份為憑，暨考
    量其犯罪動機、手段、生活狀況、智識程度等一切情狀，分
    別量處如主文所示之刑。再按「中華民國九十六年罪犯減刑
    條例」業經總統於96年7 月4 日公布，同年7 月16日施行，
    被告所犯上開行使偽造文書之罪，犯罪時間係在96年4 月24
    日以前，且其所犯罪名與宣告刑，經核符該條例第2 條第3
    款規定，且無第3 條所列不予減刑之情形，本件即應於減刑
    後，依同條例第7 條規定於判決主文同時諭知其宣告刑及減
    得之刑；另所犯偽造有價證券罪，因屬該條例第3 條第15
    款所定之罪名且經宣告有期徒刑1 年6 月以上之刑，依法不
    得減刑。並就上開經減刑後之罪與不應減刑之餘罪，合併定
    其應執行刑，以示懲儆。再按從刑附屬於主刑，除法律有特
    別規定者外，依主刑所適用之法律，本件被告偽造之3 張本
    票，雖未扣案，惟均不能證明業已滅失，應依修正前刑法第
    205 條規定，不問屬於犯人與否，宣告沒收。至被告雖在前
    開行動電話門號申請書書上偽造丁○○之署名，惟因該張申
    請書業已滅失，有前開東信公司95年12月4 日函文可憑，亦
    無庸予以宣告沒收。
五、再按刑法第74條所規定，得宣告緩刑者，以未曾受有期徒刑
    以上刑之宣告，或前受有期徒刑以上刑之宣告，執行完畢或
    赦免後，五年以內未曾受有期徒刑以上刑之宣告為要件。次
    按凡在判決前已經受有期徒刑以上刑之宣告確定者，即不合
    於緩刑條件，至於前之宣告刑已否執行，以及被告犯罪時間
    之或前或後，在所不問，因而前已受有期徒刑之宣告，即不
    得於後案宣告緩刑（最高法院54年台非字第148 號判例參照
    ）。而本件被告前於92年間，因恐嚇取財、妨害衛生案件，
    經臺灣臺南地方法院以95年度易緝字第62號分別判處有期徒
    刑10月、1 年4 月，其中恐嚇取財部分未據上訴，而於95年
    11月10日確定在案，就妨害衛生部分，則經撤回上訴，而於
    96年1 月22日確定在案，此有前開前科資料為憑。則參諸上
    揭說明，本院為本件判決時，被告顯已不合於緩刑條件，自
    無由諭知緩刑。被告請求為緩刑宣告，於法未合，亦併予敘
    明。
六、公訴意旨另以被告未經告訴人之同意，盜刻告訴人之印章，
    並蓋用於附表所示本票上，而犯刑法第217 條第1 項之偽造
    印章罪嫌云云。經查，告訴人固於偵查中曾指稱被告自行偷
    刻其姓名之印章云云（發查卷第4 頁），惟被告於偵查及本
    院審理中始終堅稱係使用告訴人留存之私章簽發附表所示本
    票（南檢偵卷第11頁、臺灣高雄地方法院檢察署96年度偵字
    第26455 號卷第8 頁、本院卷第52頁），且告訴人嗣於本院
    準備程序中亦庭呈書狀1 份（院卷第57頁）說明被告係盜用
    其個人私章發票，衡以告訴人係因突遭地下錢莊人員催討欠
    款始提出告訴，業據其陳明在卷（院卷第55頁），本可能為
    求自保而於匆促之際提告，因而未及細思有無印章留存於被
    告處所，且告訴人與被告既為兄弟，基於手足親近關係，告
    訴人因他故出借印章與被告使用，亦非毫無可能，則本件應
    以被告所辯及告訴人於本院審理中所陳較為可採；此外，復
    查無其他積極證據足資認定被告有何公訴人此部分所指之偽
    造印章犯行，依法本應為被告無罪之諭知，惟公訴人認此部
    分行為若成立犯罪，與前開經論罪科刑之偽造有價證券部分
    ，有吸收之單純一罪關係，爰不另為無罪之諭知。
據上論斷，應依刑事訴訟法第299 條第1 項前段，刑法第2 條第
1 項前段，修正前刑法第201 條第1 項、第216 條、第210 條、
第205 條、第51條第5 款，罰金罰鍰提高標準條例第1 條前段，
中華民國九十六年罪犯減刑條例第2 條第1 項第3 款、第7 條、
第11條，判決如主文。
本案經檢察官甲○○到庭執行職務。
中    華    民    國    97    年    8    月    18    日
            刑事第十三庭  審判長法  官  黃惠玲
                                法  官  郭宜芳
                                法  官  黃苙荌
以上正本證明與原本無異。
如不服本判決應於收受本判決後10日內向本院提出上訴書狀，並
應敘述具體理由，如未敘述上訴理由者，應於上訴期間屆滿後20
日內補提理由書狀於本院（均須按他造當事人之人數附繕本）「
切勿逕送上級法院」。
中    華    民    國    97    年    8    月    18    日
                                書記官  廖佳玲
附表：被告偽造之本票3 紙
  ┌──┬──────┬──────┬─────┬─────┐
  │編號│本票號碼    │  發票人    │ 發票日   │票面金額  │
  ├──┼──────┼──────┼─────┼─────┤
  │ 1  │WG0000000   │  丁○○    │87.12.23  │  10萬元  │
  ├──┼──────┼──────┼─────┼─────┤
  │ 2  │WG0000000   │  丁○○    │87.12.23  │  10萬元  │
  ├──┼──────┼──────┼─────┼─────┤
  │ 3  │WG0000000   │  丁○○    │87.12.23  │  10萬元  │
  └──┴──────┴──────┴─────┴─────┘
附錄本案論罪科刑法條：
刑法第201條
意圖供行使之用，而偽造、變造公債票、公司股票或其他有價證
券者，處3年以上10年以下有期徒刑，得併科3000元以下罰金。
行使偽造、變造之公債票、公司股票或其他有價證券，或意圖供
行使之用，而收集或交付於人者，處1年以上7年以下有期徒刑，
得併科3000元以下罰金。
中華民國刑法第210條
偽造、變造私文書，足以生損害於公眾或他人者，處5 年以下有
期徒刑。
中華民國刑法第216條
行使第210 條至第215 條之文書者，依偽造、變造文書或登載不
實事項或使登載不實事項之規定處斷。


司法院資訊處製作；財團法人民間司法改革基金會備份。
